臺灣板橋地方法院民事裁定　　　　　100年度消債更字第221號
聲　請　人
即 債務 人　鄭秋霞
代　理　人　廖家宏律師
上列當事人依消費者債務清理條例聲請更生及保全處分，本院裁
定如下：
    主  文
更生及保全處分之聲請均駁回。
聲請程序費用由聲請人負擔。
    理  由
一、聲請意旨略以：聲請人因任職之烜宏企業有限公司於民國95
    年7月結束營業後，即宣告失業，失業期間迄97年5月間，一
    直無故定之正常所得收入，致使無法協商依約履行。爰聲請
    鈞院裁定更生等語。
二、按債務人與金融機構協商成立者，不得聲請更生或清算，但
    因不可歸責於己之事由，致履行顯有重大困難者，不在此限
    ；消債條例施行前，債務人依金融主管機關協調成立之中華
    民國銀行公會會員辦理消費金融案件無擔保債務協商機制與
    金融機構成立之協商，準用前項之規定，消債條例第151條
    第5項、第6項分別定有明文。前開法律規定之「但因不可歸
    責於己之事由，致履行顯有重大困難者，不在此限」，其立
    法意旨係基於債務清償方案成立後，應由債務人誠實遵守信
    用履行協商還款條件，惟於例外情形下發生情事變更，在清
    償期間收入或收益不如預期，致該方案履行困難甚或履行不
    能，因不可歸責於己之事由，始能聲請更生或清算。此規範
    意旨在避免債務人任意毀諾已成立之協商，濫用更生或清算
    之裁判上債務清理程序。蓋以債務清償方案係經當事人行使
    程序選擇權所為之債務清理契約，債務人應受該成立之協議
    所拘束。債務人既已與金融機構協商成立，如認該協商方案
    履行有其他不適當情形，自仍應再循協商途徑謀求解決。又
    所謂不可歸責於己之事由，係指出於非己身所能控制之自然
    力或其他人為事由，具有猝然性而不能預知，非人力所能參
    與或所能阻止，而陷於不能履行承諾償還自己之債務者而言
    ，例如：債務人於履行清償期間遭逢重大意外災害，如車禍
    、火災、或罹患重大不治之惡疾而喪失工作能力；債務人負
    擔家計生活之職業工作，突然非自願性失業，而可預見的、
    持續性的無法就業謀生；因遭逢不可抗力之天然災害，如地
    震、颱風、水災而因其損害甚鉅致無力清償等情事。
三、經查：
  (一)聲請人於消費者債務清理條例施行前，曾依照中華民國銀行
    公會會員辦理消費金融案件無擔保債務協商機制，與最大債
    權金融機構中國信託商業銀行股份有限公司（下稱中國信託
    銀行）成立協商，雙方約定自95年6月起，分120期，利率7%
    ，每月清償新臺幣（下同）15,192元至全部清償為止，且聲
    請人僅繳納11期即繳至96年4月後毀諾，有國泰世華商業銀
    行提出之民事陳報狀及所附文件附卷為憑（見本院卷第57至
    63頁），是聲請人聲請更生，須具備「因不可歸責於己之事
    由，致履行顯有重大困難」之法定要件，方為適法。
  (二)聲請人稱其95年7月因烜宏企業有限公司結束營業，無力負
    擔原銀行所提供之協商方案，故而毀諾等語，然聲請人對於
    烜宏企業有限公司結束營業並未提出證明，縱烜宏企業有限
    公司結束營業屬實，查聲請人毀諾時期為96年5月，距離聲
    請人95年7月烜宏企業有限公司公司結束營業相差甚遠，足
    見聲請人因烜宏企業有限公司結束營業導致失業與毀諾，二
    者之間，並無相關聯。且聲請人稱95年7月後至97年5月間無
    固定正常之所得之收入，但仍能持續繳納協商金額9個月，
    可知期間尚有其他所得收入足以支付，惟聲請人並未提出相
    關資料，實難認聲請人於協商成立之後，有何不能清償債務
    之情事，是聲請人主張其毀諾有「因不可歸責於己之事由，
    致履行顯有重大困難」之情事，即乏依據，洵不可採。
四、綜上所述，尚難認聲請人之毀諾係因不可歸責於己之事由所
    致。聲請人聲請更生，自與「因不可歸責於己之事由，致履
    行顯有重大困難」之法定要件不符，則依上開說明，本件更
    生之聲請，於法即有未合，自應裁定駁回之。又本件更生之
    聲請既經駁回，則聲請人所為保全處分之聲請即失所附麗，
    應一併駁回。又關於聲請人所預繳納之郵務送達費，則待本
    件更生聲請事件確定後，如仍尚有剩餘，再予檢還聲請人，
    併此明。
五、依消費者債務清理條例第8 條、第15條，民事訴訟法第95條
    、第78條，裁定如主文。
中    華    民    國   100    年    11    月    30    日
                  民事第二庭    法  官  楊千儀
以上正本係照原本作成。
如對本裁定抗告，須於裁定送達後10日內向本院提出抗告狀，並
應繳納抗告裁判費新臺幣1,000元。
中    華    民    國   100    年    11    月    30    日
                                書記官  劉鴻傑